臺灣臺北地方法院刑事裁定　　　　　　　　　　　　　九十一年度聲判字第六七號
　　聲　請　人
　　即 告 訴 人 乙○○
　　代　理　人　許智誠律師
　　被　　　告　甲○○
右列聲請人即告訴人因告訴被告偽造文書案件，不服臺灣高等法院檢察署檢察長駁回
再議之處分（九十一年度上聲議字第八三一號），聲請交付審判，本院裁定如左：
    主  文
聲請駁回。
    理  由
一、按告訴人不服上級法院檢察署檢察長或檢察總長認再議為無理由而駁回之處分者
    ，得於接受處分書後十日內委任律師提出理由狀，向該管第一審法院聲請交付審
    判。法院認為交付審判之聲請不合法或無理由者，應駁回之。刑事訴訟法第二百
    五十八條之一、第二百五十八條之三第二項前段，分別定有明文。
二、本件聲請人即告訴人乙○○前以被告甲○○與周鳳雷共同偽造文書，趁聲請人出
    國之際，盜用聲請人之身分證，虛偽登記聲請人為桂源國際有限公司（下稱「桂
    源公司」）負責人，迄八十九年十一月十六日突接獲國稅局通知繳稅二十九萬二
    千七百十四萬元，乃知其證件、私章已被冒用，因認被告與周鳳雷共同涉犯偽造
    文書罪嫌，向臺灣臺北地方法院檢察署檢察官提出告訴，經該檢察署檢察官以九
    十一年度偵字第六七四０號為不起訴處分後，聲請人不服而聲請再議，經臺灣高
    等法院檢察署檢察長認再議無理由，以九十一年度上聲議字第八三一號處分書駁
    回再議聲請。
三、聲請交付審判意旨略以：（一）檢察官未究明被告為何願擔任人頭負責人，被告
    究係幫何人忙，被告於檢察官偵查中所辯諸端，基於本身之利害關係，將責任推
    給周鳳雷及告訴人，不能無疑；（二）檢察官論證「經查桂源公司於八十八年一
    月二十九日即將負責人改登記為乙○○名義，此有台北縣政府建設局建一字八八
    二五八四六七號函稿附卷可證，被告所辯告訴人已擔任負責人兩年之詞堪信為真
    」等語，僅能證明被告知情，不能證明告訴人知悉，亦不能證明被告未參與偽造
    文書，桂源公司召開股東會、董事會，非周鳳雷一人所能獨立為之，檢察官應向
    主管機關調取相關證明文件，俾供查證，檢察官未令告訴人、被告、「何岳」對
    質，又誤以告訴人於八十九年初即應受催繳稅款通知，昧於稽徵實務，且告訴人
    於八十九年間有逾半年之時間在國內，與知不知桂源公司受催繳通知無關，而告
    訴人之旅行社與桂源公司並非同一家公司，不能推演出桂源公司董事長變更為告
    訴人之情事；（三）高檢署認為被告否認與周鳳雷合夥經營桂公司，及辯稱沒有
    出資，只是幫忙而已等語，聲請人未加否認，但告訴人與被告在偵查中從未碰面
    ，並非未予否認，而被告所稱「曾掛名桂源公司負責人但僅係幫忙」等語，是否
    可疑為「幫忙管理」，本件就前揭疑點，非無查證之途，乃請求交付審判等語。
四、經查：
（一）刑事訴訟法新修正後所增訂交付審判制度，其中第二百五十八條之三第三項雖
      規定法院就交付審判之聲請為裁定，得為必要之調查，惟其意旨乃係就以往「
      法官職權調查主義」訴訟模式，導向由當事人舉證先行、法官職調查證據為輔
      之「改良式當事人進行主義」，因此所謂法院「得為必要之調查」規定，應以
      偵查中曾顯現之證據為限，不可就其新提出之證據再為調查，亦不可蒐集偵查
      卷宗內所曾顯現以外之證據，應於訴訟程序上，先予辨明。
（二）聲請意旨雖一再以檢察官未究明被告為何願擔任人頭負責人，被告究係幫何人
      忙，被告於檢察官偵查中所辯諸端，基於本身之利害關係，將責任推給周鳳雷
      及告訴人，不能無疑，檢察官論證「經查桂源公司於八十八年一月二十九日即
      將負責人改登記為乙○○名義，此有台北縣政府建設局建一字八八二五八四六
      七號函稿附卷可證，被告所辯告訴人已擔任負責人兩年之詞堪信為真」等語，
      僅能證明被告知情，不能證明告訴人知悉，亦不能證明被告未參與偽造文書，
      桂源公司召開股東會、董事會，非周鳳雷一人所能獨立為之，檢察官應向主管
      機關調取相關證明文件，俾供查證，檢察官未令告訴人、被告、「何岳」對質
      ，又誤以告訴人於八十九年初即應受催繳稅款之通知，昧於稽徵實務，且告訴
      人於八十九年間有逾半年之時間在國內，與知不知桂源公司受催繳通知無關，
      而告訴人之旅行社與桂源公司並非同一家公司，不能推演出桂源公司董事長變
      更為告訴人之情事，至於高檢署認為，被告否認與周鳳雷合夥經營桂公司，及
      辯稱沒有出資，只是幫忙而已等語，聲請人未加否認，但告訴人與被告在偵查
      中從未碰面，並非未予否認，而被告所稱「曾掛名桂源公司負責人但僅係幫忙
      」等語，是否可疑為「幫忙管理」云云，綜觀聲請意旨所指摘，檢察官未予查
      明，或檢察官之推論不當等語，亦無非聲請人自己之臆測，此種懷疑或推測，
      縱屬證人之供述，依刑事訴訟法第一百六十條，猶不具證據能力，未足以作為
      對被告不利之認定，況聲請意旨所載前揭各節，亦僅告訴意旨之內容，其證據
      能力及價值更弱於證人之個人意見或推測，即不足以認定檢察官之不起訴處分
      意旨或駁回再議意旨有何不當之處。
（三）再查，聲請意旨所稱，檢察官未究明被告為何願擔任人頭負責人，被告究係幫
      何人忙，及桂源公司召開股東會、董事會，非周鳳雷一人所能獨立為之，檢察
      官應向主管機關調取相關證明文件，俾供查證，檢察官未令告訴人、被告、「
      何岳」對質云云，僅為聲請人之懷疑，並無不足以認定為一般理智之人合理判
      斷均相信為如此之一般經驗法則，檢察官所憑以判斷之證據，亦非有違背經驗
      法則之處，而其所請求調查、勘驗之證據方法，僅為聲請人之推斷，本院若再
      就其新提出之證據方法再為調查，或蒐集偵查卷宗以外之證據，即與前說明已
      相違背，而此交付審判係對刑事訴訟法新增「檢察官不起訴或緩起訴裁量權」
      制衡之一種外部監督機制，法院僅在就檢察官所為不起訴或緩起訴之處分是否
      正確加以審查，以防止檢察機關濫權，依此立法精神，法院就聲請交付審判案
      件之審查，所謂「得為必要之調查」，其調查證據之範圍，自應以偵查中曾顯
      現之證據為限，今聲請人新提出之證據，本院不得再為調查，亦不可蒐集偵查
      卷宗以外之證據。
（四）況且所謂交付審判之旨，非僅在於確認有無犯罪事實，更須就犯罪行為人加以
      確定，否則，不僅交付審判後之事實並不明確，更陷法院為偵查機關，即與現
      行刑事訴訟法之精神大相違背，本件聲請意旨所指被告於檢察官偵查中所陳「
      曾掛名桂源公司負責人但僅係幫忙」等語，是否可疑為「幫忙管理」云云，均
      係臆測、推斷之詞，必也聲請意旨舉出偵查卷宗內已有足認被告確為周鳳雷之
      共犯，並堪認定聲請意旨指為被告所實施之犯罪行為，而檢察官未予調查，且
      有超越單純臆測、推斷之積極證據，方能形成足供審判之犯罪事實，否則，待
      審之事實即不明確，聲請意旨所指之被告，亦無從防禦，縱予審查，對於日後
      之執行力、既判力，亦衍生更多問題，況法院如就不明確之犯罪事實妄加判斷
      、蒐證，即自陷為偵查機關，且足破壞我國刑事訴訟制度以法院為中立審判機
      關之功能，聲請意旨不得其詳，未能指出偵查卷宗內有何相當證據，足供調查
      及辨明應予起訴審理之犯罪事實，自行推測被告為周鳳雷之共犯云云，已非有
      據，且其調查證據之範圍，復已經超出偵查中曾顯現之證據，今聲請意旨請求
      本院再為調查其所提出之新證據方法，及蒐集偵查卷宗以外之證據，即非合法
      。綜前所述，聲請意旨指摘駁回再議聲請之處分不當等語，非有理由，應予駁
      回。
五、依刑事訴訟法第二百五十八條之三第二項前段，裁定如主文。
中      華      民國    九十一    年     十二     月      六      日
                                      臺灣臺北地方法院刑事第六庭
                                          審判長法  官  黃俊明
                                                法  官  吳秋宏
                                                法  官  黃程暉
右正本證明與原本無異。
不得抗告。
                                                書記官  張華瓊
中      華      民      國    九十一    年     十二     月      九      日
